【裁判字號】    98,審聲,5316
【裁判日期】    981228
【裁判案由】    聲請定其應執行刑
【裁判全文】
臺灣高雄地方法院刑事裁定            98年度審聲字第5316號
聲  請  人  臺灣高雄地方法院檢察署檢察官
受  刑  人  甲○○
上列聲請人因受刑人數罪併罰有二裁判以上，聲請定其應執行之
刑（98年執聲字第4677號），本院裁定如下：
    主  文
甲○○因犯如附表所示之貳罪，所處各如附表所載之刑，應執行
有期徒刑柒月，如易科罰金，以銀元參佰元即新臺幣玖佰元折算
壹日。
    理  由
一、聲請意旨略以：受刑人甲○○因詐欺等案件，先後經本院判
    處如附表所示之刑，均經分別確定在案，因本件受刑人所犯
    如附表所示之罪，有二裁判以上，應依刑法第53條及第51條
    第5 款，定其應執行之刑，爰依刑事訴訟法第477 條第1 項
    聲請裁定等語。
二、按刑法第2 條第1 項規定：「行為後法律有變更者，適用行
    為時之法律。但行為後之法律有利於行為人者，適用最有利
    於行為人之法律」。而依刑法第51條定應執行刑時，裁判確
    定前犯數罪，其中1 罪在新法施行前者，亦應為新舊法比較
    ，此有最高法院95年5 月23日第8 次刑事庭會議決議可資參
    照。本件受刑人於裁判確定前犯附表所示之2 罪，其中編號
    2 部分係於95年7 月1 日之前所犯，而刑法第51條、第41條
    業於94年2 月2 日修正公布，並於95年7 月1 日施行，本件
    自應就受刑人行為前、後相關法律有修正者，依前揭規定暨
    決議意旨加以綜合比較以資適用。茲說明如下：
  (一)94年2 月2 日修正前刑法第41條第1 項前段原規定：「犯最
    重本刑為5年 以下有期徒刑以下之刑之罪，而受6 個月以下
    有期徒刑或拘役之宣告，因身體、教育、職業、家庭之關係
    或其他正當事由，執行顯有困難者，得以1 元以上3 元以下
    折算1 日，易科罰金。」，且被告行為時之易科罰金折算標
    準，依廢止前罰金罰鍰提高標準條例第2 條前段之規定，本
    係就其原定數額提高為100 倍折算1 日，故被告行為時之易
    科罰金折算標準乃以銀元300 元折算1 日，經折算後應以新
    臺幣900 元折算為1 日。惟該次修正後刑法第41條第1 項前
    段則改以：「犯最重本刑為5 年以下有期徒刑以下之刑之罪
    ，而受6 個月以下有期徒刑或拘役之宣告者，得以新臺幣1,
    000 元、2,000 元或3,000 元折算1 日，易科罰金。」，乃
    就易科罰金之折算標準予以提高。從而，比較修正前、後所
    定之易科罰金折算標準，當以修正前之規定較有利於受刑人
    。
  (二)修正前刑法第51條規定：「數罪併罰，分別宣告其罪之刑，
    依左列各款定其應執行者：」其中第5 款規定：「宣告多數
    有期徒刑者，於各刑中之最長期以上，各刑合併之刑期以下
    ，定其刑期。但不得逾20年。」；而修正後刑法第51條第5
    款係規定：「宣告多數有期徒刑者，於各刑中之最長期以上
    ，各刑合併之刑期以下，定其刑期。但不得逾30年」，其併
    合執行之刑度由舊法之20年提高為新法之30年，自以舊法有
    利於受刑人。
  (三)比較結果，修正後刑法均非較有利於受刑人，依刑法第2 條
    第1 項前段之規定，仍應依修正前刑法，定其應執行之刑。
  (四)另衡諸定執行刑之立法意旨，除為執行刑之方便，並係為受
    刑人之利益，自應依刑法第2 條第1 項但書規定，擇有利於
    受刑人之折算標準適用之，故本件關於應執行刑之易科罰金
    折算標準，應適用舊法相關規定，附此說明。
三、次按裁判確定前犯數罪而併合處罰之案件，有二以上之裁判
    ，應依刑法第51條第5 款至第7 款定應執行之刑時，最後事
    實審法院即應據該院檢察官之聲請，以裁定定其應執行之刑
    ，殊不能因數罪中之一部分犯罪之刑業經執行完畢，而認檢
    察官之聲請為不合法，予以駁回，最高法院47年度台抗字第
    2 號判例意旨參照；又數罪併罰之案件，其各罪判決均係宣
    告刑，並非執行刑，縱令各案中一部分犯罪之宣告刑在形式
    上已經執行，仍應依法聲請犯罪事實最後判決之法院裁定，
    然後再依所裁定之執行刑，換發指揮書併合執行，其前已執
    行之有期徒刑部分，僅應予扣除而不能認為已執行完畢，在
    所裁定之執行刑尚未執行完畢前，各案之宣告刑不發生執行
    完畢之問題（最高法院90年度台非字第340 號、最高法院95
    年度台非字第320 號判決意旨足參）。
四、經查，本件受刑人前於民國96年間，因犯如附表編號1 所示
    之詐欺案件，經本院以97年度審簡字第6033號判處有期徒刑
    5 月，如易科罰金，以新臺幣1,000 元折算1 日，並於98年
    7 月10日縮刑期滿執行完畢，又因犯如附表編號2 所示違反
    臺灣地區與大陸地區人民關係條例案件，經本院以98年度審
    簡字第2421號判處有期徒刑4 月，減為有期徒刑2 月，如易
    科罰金，以銀元300 元即新臺幣900 元折算1 日確定等情，
    業據本院核閱臺灣高等法院被告前案紀錄表無誤，並有上開
    各該確定判決書在卷可稽，是上開事實，均堪以認定。茲檢
    察官請定其應執行之刑，而如附表編號1 所示之罪雖已執行
    完畢，然揆諸前揭判決意旨及說明，本院審核認聲請為正當
    ，應定其應執行之刑，又受刑人所犯如附表所示之二罪，其
    宣告刑均未逾有期徒刑6 月，爰裁定如主文所示之應執行刑
    ，併諭知易科罰金之折算標準。
據上論斷，應依刑事訴訟法第220 條、第477 條第1 項，刑法第
2 條第1 項前段、第53條，修正前刑法第51條第5 款、第41條第
1 項前段、第2 項，廢止前罰金罰鍰提高標準條例第2 條，現行
法規所定貨幣單位折算新臺幣條例第2 條，裁定如主文。
中    華    民    國    98    年    12    月    28    日
                        刑事第十八庭  法  官  周佳佩
以上正本證明與原本無異。
如不服本裁定，應於收受送達後5 日內向本院提出抗告狀。
中    華    民    國    98    年    12    月    28    日
                                      書記官  王立山
附表：受刑人甲○○定應執行刑案件一覽表
┌──────┬──────────┬──────────┐
│編        號│       1            │       2            │
├──────┼──────────┼──────────┤
│罪        名│詐欺                │臺灣地區與大陸地區  │
│            │                    │人民關係條例        │
├──────┼──────────┼──────────┤
│宣   告   刑│有期徒刑5 月，如易科│有期徒刑4 月，如易科│
│            │罰金以新臺幣1,000 元│罰金，以銀元300 元即│
│            │折算壹日。          │新臺幣900 元折算壹日│
│            │                    │；減為有期徒刑2 月，│
│            │                    │如易科罰金以銀元300 │
│            │                    │元即新臺幣900 元折算│
│            │                    │壹日。              │
├──────┼──────────┼──────────┤
│犯        罪│96.08.20            │91.07.30            │
│日        期│                    │                    │
├──────┼──────────┼──────────┤
│偵察（自訴）│高雄地檢97年度偵緝字│高雄地檢98年度撤緩偵│
│機關年度案號│第2197號            │字第71 號           │
├───┬──┼──────────┼──────────┤
│      │法院│高雄地院            │高雄地院            │
│      ├──┼──────────┼──────────┤
│      │案號│97年度審簡字第6033號│98年度審簡字第2421號│
│最  後│    │                    │                    │
│事實審├──┼──────────┼──────────┤
│      │判決│97.10.24            │98.08.27            │
│      │日期│                    │                    │
├───┼──┼──────────┼──────────┤
│      │法院│高雄地院            │高雄地院            │
│      ├──┼──────────┼──────────┤
│      │案號│97年度審簡字第6033號│98年度審簡字第2421號│
│確  定│    │                    │                    │
│判  決├──┼──────────┼──────────┤
│      │判決│97.11.24            │98.09.14            │
│      │確定│                    │                    │
│      │日期│                    │                    │
├───┴──┼──────────┼──────────┤
│            │高雄地檢98年度執字第│高雄地檢98年度執字第│
│備        註│680 號（已執行完畢）│15093號             │
│            │                    │                    │
└──────┴──────────┴──────────┘


司法院資訊處製作；財團法人民間司法改革基金會備份。
